【裁判字號】    97,抗,314
【裁判日期】    970922
【裁判案由】    本票裁定
【裁判全文】
臺灣臺中地方法院民事裁定               97年度抗字第314號
抗  告  人  甲○○
相  對  人  乙○○
上列當事人間聲請本票裁定事件，抗告人對於中華民國97年8月5
日本院簡易庭裁定（97年度司票字第6521號）提起抗告，本院合
議庭裁定如下：
    主  文
抗告駁回。
抗告程序費用新臺幣壹仟元由抗告人負擔。
    理  由
一、按執票人向本票發票人行使追索權時，得聲請法院裁定後強
    制執行，票據法第123條定有明文。又本票執票人，依票據
    法第123條規定，聲請法院裁定許可對發票人強制執行，係
    屬非訟事件，此項聲請之裁定，及抗告法院之裁定，僅依非
    訟事件程序，以審查強制執行許可與否，並無確定實體上法
    律關係存否之效力，法院僅就本票形式上之要件是否具備予
    以審查，即為已足，如發票人就票據債務之存否有爭執時，
    應由發票人提起確認之訴，以資解決，最高法院56年台抗字
    第714號判例及57年台抗字第76號判例可資參照。
二、本件相對人主張：其執有抗告人為發票人，如原裁定所示之
    本票2紙，並免除作成拒絕證書，詎經提示未獲付款，依票
    據法第123條聲請裁定許可強制執行等情，已據提出本票2紙
    為證，原裁定予以准許，尚無不合。
三、抗告意旨略以：抗告人係因遭詐欺脅迫而簽名於系爭票據，
    惟並未填載票據金額等其他絕對必要記載事項（筆跡不符）
    ，揆諸票據法第120條規定及最高法院67年度第6次民事庭總
    會決議、同院78年度台上字第2089號判決意旨，系爭票據之
    發票行為並未完成，故系爭票據欠缺形式及實質要件而不生
    效力；退步言之，兩造間亦不存在票據原因關係，故抗告人
    自不負擔票據債務等語。
四、經查：本院核閱原審卷附之系爭本票影本2紙（經本院收狀
    人員核對結果與原本無異，原本發還），該2紙本票上皆記
    載發票日、到期日及金額無誤，且發票人欄亦有「甲○○」
    之簽名，依前揭說明，該2紙本票由形式上加以審查，已符
    合票據法規定之本票應記載事項，依票據法第5條規定，抗
    告人即應負本票發票人之責任，原審據以裁定准許強制執行
    ，難認有何違誤。至抗告人主張其係因遭詐欺脅迫而簽名於
    系爭票據，惟並未填載票據金額等其他絕對必要記載事項，
    且兩造間亦無票據原因關係等語，所稱縱使屬實，亦僅係實
    體上之爭執，依前開說明，應由抗告人另以民事訴訟加以解
    決，本件非訟程序不得加以審究，仍應為許可強制執行之裁
    定。是抗告人之抗告為無理由，應予駁回。
五、對於非訟事件，依法應由關係人負擔費用者，法院裁定命關
    係人負擔時，應一併確定其數額，為非訟事件法第24條第1
    項所明定，而本件抗告程序費用額，審核卷附證物後確定為
    如主文第2項所示金額。
六、據上論結，本件抗告為無理由，依非訟事件法第46條、第21
    條第2項、第24條第1項、民事訴訟法第495條之1第1項、第
    449條第1項、第78條，裁定如主文。
中    華    民    國    97    年    9     月    22    日
                  民事第二庭    審判長法  官  許秀芬
                                      法  官  吳美蒼
                                      法  官  林宗成
上為正本係照原本作成。
本裁定不得再抗告。
中    華    民    國    97    年    9     月    22    日
                                      書記官


司法院資訊處製作；財團法人民間司法改革基金會備份。
